【裁判字號】    92,交聲,312
【裁判日期】    920314
【裁判案由】    交管條例聲異
【裁判全文】
臺灣板橋地方法院交通事件裁定                    九十二年度交聲字第三一二號
    原處分機關  交通部公路總局臺北區監理所
    異  議  人
    即受處分人  甲○○
右列異議人因違反道路交通管理處罰條例案件，對於交通部公路總局台北區監理所於
民國九十一年十二月十八日以北監五字第裁四０—Ｚ00000000號違反道路交
通管理事件裁決書所為之處分，聲明異議，本院裁定如左：
        主  文
異議駁回。
        理  由
一、異議意旨略以：異議人於民國九十一年九月二十三日，駕駛車號ＣＫ─九三八三
    號自用小客車行經國道三號高速公路南下三百六十一公里處，發現右側路肩有警
    車行駛，當時異議人之車速約九十五公里，嗣警員馬健原示意停車並表示異議人
    超速，惟馬健原係以不明儀器指異議人之車速為一百十二公里，異議人察看該儀
    器上時間為二十一時五十分，而正確時間應係二十一時四十一分，且馬健原提不
    出超速之照片，顯見原處分不實，為此聲明異議云云。
二、按汽車行駛高速公路應依速限標誌指示；又汽車行駛於高速公路或設站管制之道
    路，而不遵守管制之規定者，處汽車駕駛人新台幣三千元以上六千元以下之罰鍰
    ，汽車駕駛人有違反前述高速公路交通管制規則者，並記違規記點一點，高速公
    路交通管制規則第五條第一項前段及道路交通管理處罰條例第三十三條第一項、
    第六十三條第一項第一款分別定有明文。次按交通警員製單舉發違反道路交通管
    理處罰條例所列之違規事實，本質上為行政處分，行政處分一旦有效成立，有以
    公定力規定法律秩序之效力（最高行政法院九十一年判字第二七０號判決參照）
    ，該行政處分當可被推定為真正，其據以依法處分之事實認定亦為正確無誤，是
    以立法者賦予行政機關制定違反道路交通事件統一裁罰標準及處理細則，使執勤
    警員得當機處分（如該細則第二十三條）以維護交通秩序、安全之行政目的，反
    之，若謂公務員一切行政行為均需預留證據以證其實，則國家行政勢必窒礙難行
    ，據此，刑事訴訟法就犯罪證據有關之規定中，與屬行政秩序罰之交通違規裁罰
    本旨不合之部分，自不在準用之列。是若無證據足資證明執勤員警之舉發有誤或
    有捏造事實違法取締之情事，則執勤警員本其維護交通秩序、安全職責所為之舉
    發，自應受到合法、正確之推定。
三、經查：本件異議人甲○○於九十一年九月二十三日晚上九時四十一分許，駕駛車
    牌號碼ＣＫ─九三八三號自用小客車，行經國道三號高速公路南向三百六十一公
    里之限速一百公里之路段，經執勤警員馬健原使用雷達測速器測得異議人以時速
    一百十二公里之速度超速行駛，而予以攔停並開立舉發違反道路交通管理事件通
    知單，嗣原處分機關於九十一年十二月十八日以北監五字第裁四０—Ｚ0000
    0000號違反道路交通管理事件裁決書，依道路交通管理處罰條例第三十三條
    第一項、第六十三條第一項第一款規定處異議人罰鍰新台幣三千元，並記違規點
    數一點，異議人於九十一年十二月十八日收受該裁決書後，於九十二年一月二日
    提起異議等情，有上開裁決書、掛號郵件收件回執、舉發違反道路交通管理事件
    通知單、內政部警政署國道公路警察局第八警察隊九十一年十一月七日公警國八
    交訴字第０九一０００二二九五號函及九十一年十二月三日公警國八交訴字第０
    九一０００二五八四號函等件影本各一份附卷可稽；又證人馬健原於本院到庭證
    稱：「當時在國道三號南下三六一公里處，我們在定點測速，當處是微彎下坡路
    段，我們用警車雷達測速器，我們原先測得異議人車速是一一一公里，當異議人
    車輛經過我們警車時，我們再測得異議人車速是一一二公里，所以我們就開車將
    異議人攔下來，異議人表示當時他沒有超速，但我們有將雷達測速器給異議人看
    ，雷達測速器本身無法列印照片。（問：當時有無可能看錯車輛？）當時異議人
    前後左右並無其他車輛。」（見本院九十二年二月十八日訊問筆錄），當時警員
    馬健員係執行交通管理勤務而舉發違反道路交通管理處罰條例所列之違規事實，
    本質上為行政處分，依首揭說明，該行政處分所認事實當可被推定為真正，況證
    人馬健原與異議人既無仇隙，應無甘冒偽證之風險攀誣異議人之可能，是其證言
    自有證據能力。又異議人於本院復自承：「員警把我攔下來，警員就把測速器給
    我看說我超速，但我看不懂。」而上開雷達測速器經政府檢驗合格及法院公證，
    未配置照相器材，故無相片可提供，亦有內政部警政署國道公路警察局第八警察
    隊九十一年十一月七日公警國八交訴字第０九一０００二二九五號函在卷可憑，
    異議人空言指稱該雷達測速器紀錄之時間與其主觀上認定之時間相差九分鐘，而
    否定以該雷達測速器測速之正確性，殊不可取。末以，本件異議人遭舉發違規之
    地點為國道三號高速公路南下三百六十一公里處，且異議人自承當時車速約九十
    五公里（見聲明異議狀），而現今自用小客車設計性能優良，馬力充沛，自靜止
    狀態至一百公里車行速度，往往只需數秒至十餘秒之光景，其所需里程亦不過區
    區數百公尺，此為一般經驗周知，是異議人駕駛上述自用小客車於違規路段，僅
    需稍踩油門即可在瞬間從九十五公里之時速飆至一百十二公里，異議人不可能一
    直盯著時速表而始終維持在九十五公里之時速，更遑論同車之乘客，從而異議人
    聲請傳喚同車之乘客黃春梅、沈晏莛以證明異議人之車速僅九十五公里，實無必
    要。綜上所述，原處分機關援引首揭法條處異議人罰鍰新台幣三千元，並記違規
    點數一點，依法並無不合，異議人聲明異議意旨，指摘原處分不當，為無理由，
    應予駁回。
據上論斷，應依道路交通管理處罰條例第八十七條第二項，道路交通案件處理辦法第
十九條，裁定如主文。
中        華        民        國    九十二   年   三    月      十四    日
                                    臺灣板橋地方法院交通法庭
                                    法  官  樊  季  康
右正本證明與原本無異。
如不服本裁定，應於裁定送達後五日內向本院提出抗告狀。
                                          書記官  馬  秀  芳
中        華        民        國    九十二   年   三    月      十四    日


司法院資訊處製作；財團法人民間司法改革基金會備份。
